臺灣高雄地方法院刑事判決　　　　　　　　　　　　九十一年度交易字第四九五號
　　公　訴　人　臺灣高雄地方法院檢察署檢察官
　　被　　　告　乙○○
右列被告因公共危險案件，經檢察官聲請簡易判決處刑（九十一年度偵字第一四五三
五號），本院高雄簡易庭認不宜以簡易程序審結，簽移本院改依通常程序審理，本院
判決如左：
    主  文
乙○○無罪。
    理  由
一、公訴意旨略以：被告乙○○於民國九十一年六月十日晚八時許，酒後不能安全駕
    駛動力交通工具，竟仍駕駛車號Ｖ四─六一０九號自小貨車，在高雄市前鎮區鎮
    ○○街四０六巷五弄與鎮洋街口前，於開啟車門時與被害人甲○○所駕駛車號Ｚ
    ＨＨ─二七七號機車擦撞，經警測試其呼氣酒精濃度為０．四毫克，因認被告涉
    嫌刑法第一百八十五條之三之罪嫌。
二、按犯罪事實應依證據認定之，無證據不得推定其犯罪事實；又不能證明被告犯罪
    者，應諭知無罪之判決，刑事訴訟法第一百五十四條、第三百零一條第一項分別
    定有明文。而所謂認定犯罪事實之證據，係指足以認定被告確有犯罪行為之積極
    證據而言，該項證據自須適合於被告犯罪事實認定，始得採為斷罪資料。又苟未
    能發現相當證據，或證據不足以證明，自不能以推測或擬制之方法，以為裁判基
    礎（最高法院二十九年度上字第三一０五號、四十年度台上字第八六號判例意旨
    參照）。再按，服用酒類不能安全駕駛動力交通工具而駕駛者，八十八年四月二
    十三日生效施行之刑法第一百八十五條之三，將之列於公共危險罪處罰，其立法
    目的，本在藉由抽象危險犯之構成要件，以刑罰制裁力量嚇阻酒後駕車之行為，
    進而確保參與道路交通往來人車之安全，因此並不以對於道路交通往來人車發生
    具體實害為要件，此種立法例亦為德、日等國所採行。然所謂「不能安全駕駛」
    ，性質上乃屬不確定法律概念，法務部於八十八年五月間召開「研商訂定刑法第
    一百八十五條之三服用毒品、麻醉藥品、酒類或其他相類之物，不能安全駕駛交
    通動力工具之認定標準」會議，會中決定參考德國、美國認定標準，對於酒精濃
    度呼氣達每公升零點五五毫克或血液濃度達千分之一點一以上者，因依醫學實驗
    證明所得經驗法則，肇事率為一般正常人之十倍以上，而認為已達不能安全駕駛
    之標準，其數值在其以下者，如能輔以其他客觀事實作為不能安全駕駛之判斷時
    ，亦應依法移送處以刑罰（詳參法務部八十八年五月十八日法八八檢字第一
    六六九號函），其係為期統一建立執法機關移送之準則，但此僅係供法院認定事
    實之參考，得為審判所引用，但並無絕對之拘束力，亦即飲酒駕車者究有無構成
    本罪，仍有待法院依具體個案事實認定之。而當人飲酒後，若以呼氣酒精濃度測
    試器測得之呼氣濃度達到每公升零點五五毫克時，反應較慢，感覺減低，將影響
    駕駛；達到每公升０‧七五毫克時，思考與個性行為均會改變；達到每公升一‧
    ０毫克時，步態不穩，噁心嘔吐，精神混惑不清晰；達到每公升一‧五毫克時，
    說話不清楚，感覺喪失，視力模糊；達到每公升二‧０毫克時，體溫與血糖均降
    低，肌肉控制差，甚至會導致癲癇發作；達到每公升三‧五毫克時，則已經神智
    不清，反射減低，甚至呼吸抑制，業據行政院國軍退除役官兵輔導委員會臺北榮
    民總醫院以民國八十八年八月五日（八八）北總內字第二六八六八號函示明確。
    故本院參酌前開意見，認飲酒後酒精濃度呼氣達每公升零點五五毫克或血液濃度
    達千分之一點一以上者，即絕對該當於刑法第一百八十五條之三所謂之「不能安
    全駕駛」之抽象危險程度，若飲酒後未達前開濃度，則是否已達「不能安全駕駛
    」之抽象危險程度，則應參酌個案之具體事實而為認定。
三、本件公訴人認被告涉犯上開刑法第一百八十五條之三服用酒類不能安全駕駛動力
    交通工具而駕駛罪嫌，無非以被告自承其有服用酒類後駕車之行為，況本件車禍
    發生原因是被告於開啟車門之際，疏未注意後方來車適被害人甲○○行經該處遭
    撞擊，被告顯有過失，因之肇致本件車禍，況其酒精濃度測試值已達每公升０．
    四毫克，足認其確已達酒後不能安全駕駛之程度，及卷附道路交通事故現場圖、
    談話紀錄表、酒精測試紀錄表各一紙等，資為其論據。
四、質之被告固不否認有右揭時地，與被害人甲○○所騎乘之機車發生擦撞，事後經
    警實施呼氣酒精濃度測試值為每公升０．四毫克等事實，惟堅決否認有何前開犯
    行，辯稱：伊雖有飲酒，但伊當時是路邊停車，在該處販賣漁貨，剛好到車上拿
    零錢下車時，開車之際未注意後方來車，車門才撞到甲○○，車禍發生原因應與
    其喝酒無關等語。經查：證人甲○○於警訊、偵查中及本院訊問時皆證稱：九十
    一年六月十日八時許，在高雄市前鎮區鎮○○街四０六巷與鎮洋街口前，伊駕駛
    機車與一部自小貨車發生車禍，當時自小貨車是停放在靠近路中，是路邊停車，
    伊剛好騎過時，被告正巧開門伊來不及反應被撞上等語；復有道路交通事故現場
    調查報告表暨現場圖、談話紀錄表附卷可稽，足徵本件事故發生原因是被告路邊
    停車下車之際疏未注意後方來車而適甲○○路過該處遭撞擊，另再綜觀被告雖酒
    測結果呼氣酒精濃度為０．四毫克，惟被告既係路邊停車於下車之際，疏未注意
    後方來車，尚難即認被告已因酒後而有不能安全駕駛之情事甚明，另證人姜政賢
    即本件車禍現場處理員警到庭證稱：本件車禍發生地點是在公園旁早上有攤販臨
    時聚集之處，本件是因被告開車門時，甲○○剛好撞上，被告酒測超過標準值，
    但伊站在其身旁並未聞到酒味，神智正常且清楚，故其在觀察紀錄表上並未作其
    他記載，但被告有表示他是開車到該處，伊才仍以公共危險罪移送等語，此有被
    告之酒精測試紀錄表一紙附卷足參，是被告所辯本件事故發生原生應與其喝酒無
    關等語，尚可採信，準此，依上揭客觀肇事經過研判，尚難認被告已因酒後而有
    不能安全駕駛之情事，依卷附道路交通事故現場調查報告表暨現場圖、談話紀錄
    表、照片及被告之酒精測試紀錄表等，僅能證明被告曾有於飲酒後駕車及本件車
    禍發生之事實，惟尚不能證明該次車禍事故係因被告酒後不能安全駕駛所肇致，
    再參諸被告上開肇事後之處理反應，神態並無有因喝酒而有異於常人之處等況，
    均如前述，皆無法佐認被告酒後已達不能安全駕駛之程度。此外，本院復查無其
    他積極證據足資證明被告有公訴人所指之服用酒類不能安全駕駛動力交通工具而
    駕駛之犯行，揆諸前揭說明，自應為其無罪之諭知。
據上論斷，應依刑事訴訟法第四百五十二條、第三百零一條第一項前段，判決如主文
。
本案經檢察官洪期榮到庭執行職務。
中      華      民      國    九十一    年    十二    月      二      日
                                  臺灣高雄地方法院通法庭
                                      法  官  陳  銘  珠
右正本證明與原本無異。
如不服本判決，應於判決送達後十日內，向本院提出上訴狀。
                                      書記官  謝  群  育
中      華      民      國    九十一    年    十二    月      二      日
